【裁判字號】    91,易,3807
【裁判日期】    920519
【裁判案由】    詐欺
【裁判全文】
臺灣高雄地方法院刑事判決                        九十一年度易字第三八七號
    公  訴  人  臺灣高雄地方法院檢察署檢察官
    被      告  甲○○
右列被告因詐欺案件，經檢察官提起公訴（九十年度偵字第一四五七八號），本院判
決如左：
    主  文
甲○○連續意圖為自己不法之所有，以詐術使人將本人之物交付，處有期徒刑伍月，
如易科罰金，以參佰元折算壹日。
    事  實
一、甲○○於民國（下同）八十六年二月二十五日，召集連同會首共六十二會之互助
    會，約定採外標制，每會新台幣（下同）一萬元，會期自八十六年二月二十五日
    至九十年七月十日止，定每月十日在其高雄縣鳳山市○○○路六四巷一弄三十一
    號之住處開標，每年一月二十五日、七月二十五日各加標一次，並以標息最高者
    得標，死會會員按會金一萬元加上得標金額後繳納，而活會會員則按會金一萬元
    繳納。詎甲○○於上開合會進行中，因以會養會週轉失靈，竟基於意圖為自己不
    法所有之概括犯意，利用他會員託其填寫標金代為投標，而該次又有數會員投標
    金額相同，需抽籤決定得標者之機會，待所抽起者即為委託投標會員之標單時，
    即向其他活會會員訛稱係委其投標之會員得標，並向委其投標之人佯稱係其他會
    員得標，致使黃金片、璧紅、璧貞、王善、辛美枝、邵幼玲、蔡秋夏、乙○○、
    陳淑玲、朱莉麗、梁月桂、許裕經等活會會員陷於錯誤，而按期給付活會會款予
    甲○○收受，以此方式連續七次詐得至少八十四萬元之活會會款（實際詐得金額
    因冒標之時間不明，無法計算），嗣於九十年三月間，甲○○無法將會款交予得
    標之會員而止會，經發現原應僅存五會活會，竟仍有十二會活會（起訴書誤載為
    尚有十三人未得標），因而得知上情。
二、案經活會會員乙○○訴由臺灣高雄地方法院檢察署檢察官偵查起訴。
    理  由
一、右揭事實，迭據被告甲○○於偵、審中坦承不諱，核與告訴人乙○○於偵、審中
    之指訴，及被害人陳淑玲、朱莉麗二人於偵查中所述均相符合，並有互助會單及
    被告所提之活會會員名單各一紙附卷可稽，被告自白核與事實相符，又上開合會
    係八十六年二月二十五日起會至九十年三月間止會時，連同九十年三月十日該會
    應尚留存五會活會，惟確有上開十二名會員主張係活會尚未標得會款，顯見該合
    會應有七會遭被告冒標，又被告代他人投標時，隱瞞實係自己欲取得會款之不法
    意圖，一旦該委託之人得標，即趁會員間相互不甚熟悉之機會，向活會會員訛稱
    係委託投標之會員得標，向委託之會員佯稱係他會員得標，致使各活會會員均陷
    於錯誤而交付財物，就其手段整體以觀，實有為自己不法所有意圖之詐欺犯行，
    甚為明確。再本件雖因難以查明被告詐騙之會期為何，致無法確實知悉其詐欺之
    款項，惟若以最有利於被告之計算方式，即假設止會前之最後七會（即第五十一
    會至五十七會）皆為其所冒標，而外標之制度，未得標之會員僅需繳納原會金之
    金額，本件會金為一萬元，故被告第五十一次標會，因已有五十會死會，餘十二
    會活會，詐得金額為十二萬元（計算方式：１００００×１２＝１２００００）
    ，復因剩餘各會均認係被告所冒領，所餘活會人數不變，被告至止會時連續七次
    以上開方式所詐得款項至少為八十四萬元（計算方式１２００００×７＝８４０
    ００），從而本件事證明確，被告上開犯行堪已認定。
二、核被告甲○○上開所為係犯刑法第三百三十九條第一項之詐欺取財罪。被告一詐
    騙行為，分別詐得多名活會會員財物，為一行為觸犯數罪名，屬同種想像競合犯
    ，應從一重處斷。又其上開連續多次詐欺取財犯行，時間緊接，手法相同，觸犯
    構成要件同一之罪名，顯係基於概括犯意反覆為之，為連續犯，應依刑法第五十
    六條規定以一罪論。爰審酌被告因以會養會，週轉不靈，情急失慮致罹刑章之犯
    罪動機、目的、詐騙金額、犯後坦承犯行，態度尚佳，及據告訴人乙○○供稱：
    被告止會後曾與各活會會員商討和解事宜，並收取死會會款分配予活會會員等一
    切情狀，量處如主文所示之刑，並諭知易科罰金之折算標準。
據上論斷，應依刑事訴訟法第二百九十九條第一項前段、刑法第五十六條、第三百三
十九條第一項、第四十一第一項，罰金罰鍰提高標準條例第一條前段、第二條，判決
如主文。
本案經檢察官楊碧瑛到庭執行職務。
中      華      民      國      九十二      年      五    月    十九    日
                                  臺灣高雄地方法院刑事庭
                                      審判長法官    黃三友
                                            法官    王雅苑
                                            法官    黃宗揚
右正本證明與原本無異。
如不服本判決，應於判決送達後十日內，向本院提出上訴狀。
                                          書記官    陳掌珠
中      華      民      國      九十二      年      五    月    十九    日
附錄本件論罪科刑法條
中華民國刑法第三百三十九條
 (普通詐欺罪)
意圖為自己或第三人不法之所有，以詐術使人將本人或第三人之物交付者
，處五年以下有期徒刑、拘役或科或併科一千元以下罰金。


司法院資訊處製作；財團法人民間司法改革基金會備份。
